臺灣雲林地方法院刑事判決　　　　　　　 96年度訴字第244號
公　訴　人　臺灣雲林地方法院檢察署檢察官
被　　　告　丙○○
指定辯護人　本院公設辯護人甲○○
上列被告因偽造有價證券案件，經檢察官提起公訴（95年度偵字
第3730號），本院判決如下：
    主  文
丙○○意圖供行使之用，而偽造有價證券，處有期徒刑壹年捌月
，緩刑參年。
    事  實
一、丙○○因生意失敗，急需資金周轉，遂於民國95年4 月上旬
    某日，至其父乙○○位於雲林縣西螺鎮○○路534 號之住處
    ，從乙○○放置在桌子抽屜內之皮包中，竊取乙○○所有付
    款人為京城商業銀行西螺分行、支票號碼各為AV0000000 、
    AV0000000 號之空白支票2 紙及印章1 枚（親屬間竊盜部分
    業據乙○○撤回告訴），得手後，明知未經乙○○之授權，
    竟基於意圖供行使之用而偽造有價證券及意圖為自己不法所
    有之詐欺取財等犯意，於不詳時間、地點，冒用乙○○之名
    義，在上開支票號碼AV0000000 號之空白支票上，填寫發票
    日為95年5 月15日、面額為新臺幣 (下同)25 萬元，並持前
    開竊得之印章，於發票人欄內盜蓋「乙○○」之印文1 枚後
    ，持該偽造完成之支票作為債務之擔保，向不知情之台北市
    某當舖業者借款而加以行使，致該當舖業者陷於錯誤，因而
    交付25萬元之借款予丙○○，足以生損害於該當舖業者、乙
    ○○及京城商業銀行西螺分行對於票據管理之正確性。嗣因
    該當舖業者將上開偽造之支票交由其他銀行託收，於95年5
    月15日支票到期時，經京城商業銀行西螺分行支票存款業務
    之承辦人李敏鳳發覺該支票印鑑不符而無法從乙○○之帳戶
    直接付款，遂以電話通知乙○○至該行繳納現金，乙○○始
    知上情。
二、案經乙○○訴由雲林縣警察局西螺分局報告臺灣雲林地方法
    院檢察署檢察官偵查起訴。
    理  由
一、按被告以外之人於審判外之陳述，雖不符前4 條之規定，而
    經當事人於審判程序同意作為證據，法院審酌該言詞陳述或
    書面陳述作成時之情況，認為適當者，亦得為證據，刑事訴
    訟法第159 條之5 第1 項定有明文。其立法意旨在於傳聞證
    據未經當事人之反對詰問予以核實，原則上先予排除。惟若
    當事人已放棄反對詰問權，於審判程序中表明同意該等傳聞
    證據可作為證據，基於尊重當事人對傳聞證據之處分權，及
    證據資料愈豐富，愈有助於真實發見之理念，且強化言詞辯
    論主義，使訴訟程序得以順暢進行，上開傳聞證據亦均具有
    證據能力。經查，被告丙○○、辯護人及檢察官就本院所引
    用下列被告以外之人於審判外之陳述，於審判程序均同意作
    為證據，且本院審酌此等證據資料作成時之情況，均無不法
    之情事，且與待證事實具有關聯性，認為適宜作為本案之證
    據，故均有證據能力，合先敘明。
二、上揭犯罪事實，業據被告於偵訊及本院審理中均坦承不諱，
    核與證人乙○○於警詢及偵訊中之證述相符，復有京城商業
    銀行西螺分行95年9 月22日（95）京城螺分字第347 號函及
    所附退票紀錄明細、臺灣雲林地方法院檢察署公務電話紀錄
    單各1 紙在卷可稽，足認被告前揭自白與事實相符，應堪採
    為被告有罪之證據，則被告上開意圖供行使之用而偽造有價
    證券及詐欺取財等犯行，均堪認定。
三、查被告行為後，如附表所示之相關法律均業經變更，並俱於
    95年7 月1 日施行，經比較結果，裁判時法並未較為有利，
    從而，依刑法第2 條第1 項前段規定，自應適用各該行為時
    法，亦即修正前法。至同日施行之刑法施行法第1 條之1 ，
    僅係規範如何將刑法分則罰金刑之單位由「銀元」轉換為「
    新臺幣」，未就各該分則之實際內涵加以變更，自不生新舊
    法比較問題，而應依一般法律適用原則，直接適用裁判時法
    。
四、按行使偽造有價證券，以取得票面價值之對價，固不另論詐
    欺罪（本院25年上字第1814號，31年上字第409 號判例），
    但如以偽造之有價證券供作擔保或作為新債清償而借款，則
    其借款之行為，為行使有價證券以外之另一行為，其間有方
    法結果關係，應論以詐欺罪之牽連犯，此有最高法院62年度
    第1 次刑庭庭長會議決定(一)可資參照。查本件被告偽造支票
    後，持該偽造之支票作為債務之擔保，向當舖借款而加以行
    使，核其所為，係犯刑法第201 條第1 項之偽造有價證券罪
    及同法第339 條第1 項之詐欺取財罪。被告盜用乙○○之印
    章盜蓋印文在上開支票上之行為，為偽造有價證券之部分行
    為；其偽造有價證券後持以行使，行使偽造有價證券之低度
    行為亦為偽造有價證券之高度行為所吸收，均不另論罪。被
    告所犯上開偽造有價證券及詐欺取財2 罪間，有方法、目的
    之牽連關係，為牽連犯，應依修正前刑法第55條後段之規定
    ，從1 重之偽造有價證券罪處斷。查本件被告係因一時債務
    周轉不靈，借款心切，始冒用其父名義偽造前揭支票，偽造
    之數量僅有1 張，偽造之對象又屬至親，且在交付當舖借款
    後，即未再轉讓他人，對於票據流通秩序所造成之危害尚屬
    輕微，然其所犯之偽造有價證券罪名，乃3 年以上10年以下
    有期徒刑之罪，如科處法定最低度之刑猶嫌過重，其犯罪之
    情狀不無可憫之處，爰依刑法第59條之規定，酌予減輕其刑
    （刑法第59條規定為法官就刑之酌減審認標準見解明文化，
    非屬法律之變更，自無新舊法比較問題，此有最高法院95年
    5 月23日95年第8 次刑事庭會議決議內容可資參照）。又公
    訴人雖未就被告上開詐欺取財犯行提起公訴，然此部分事實
    與起訴之偽造有價證券罪間，有牽連犯之裁判上1 罪關係，
    為起訴效力所及，本院自應併予審理。
五、本院審酌被告以其父之名義偽造支票並持之借款，破壞票據
    金融往來秩序，行為確有不該，惟念其並無前科紀錄，有臺
    灣高等法院被告前案紀錄表1 份在卷足按，素行尚佳，犯後
    亦坦承犯行，並向所借款之當舖業者贖回上開偽造之支票後
    撕毀丟棄，且取得其父之諒解，業經告訴人乙○○於本院審
    理中陳述明確，足認其犯後態度良好等一切情狀，量處如主
    文所示之刑。又被告前未曾因故意犯罪而受有期徒刑以上刑
    之宣告，有前揭臺灣高等法院被告前案紀錄表可參，因一時
    失慮而犯罪，經此偵、審程序，當知所警惕，信無再犯之虞
    ，本院認所宣告之刑以暫不執行為適當，爰依刑法第74條第
    1 項第1 款之規定（依最高法院95年5 月23日第8 次刑事庭
    會議決議意旨認應直接適用裁判時之新法），予以宣告緩刑
    3 年，以啟自新。至偽造之上開支票，已遭被告撕毀丟棄，
    業據被告供承在卷，顯已滅失，自不得宣告沒收。
據上論斷，應依刑事訴訟法第299 條第1 項前段，刑法第2 條第
1 項前段、第201 條第1 項、第339 條第1 項、第59條、第74條
第1 項第1 款、修正前刑法第55條，刑法施行法第1 條之1 第1
項、第2 項前段，判決如主文。
本案經檢察官李明哲到庭執行職務
中　　華　　民　　國　　96　　年　　5 　　月　　31　　日
                  刑事第一庭    審判長法  官  紀文勝
                                      法  官  楊昱辰
                                      法  官  王雅苑
以上正本證明與原本無異。
如不服本判決，應於判決收受後10日內，向本院提出上訴狀（須
附繕本）。
                                      書記官  譚系媛
中　　華　　民　　國　　96　　年　　6 　　月　　1 　　日
附錄本案論罪法條：
中華民國刑法第201 條第1 項
意圖供行使之用，而偽造、變造公債票、公司股票或其他有價證
券者，處3 年以上10年以下有期徒刑，得併科3 千元以下罰金。
中華民國刑法第339 條第1 項
意圖為自己或第三人不法之所有，以詐術使人將本人或第三人之
物交付者，處5 年以下有期徒刑、拘役或科或併科1 千元以下罰
金。
┌───────────────────────────────────────────────┐
│附表：                                                                                        │
├──────┬─────────────┬─────────────┬───────┬────┤
│相關變更條文│行為時法（下稱舊法）之內容│裁判時法（下稱新法）之內容│比  較  理  由│備    註│
├──────┼─────────────┼─────────────┼───────┼────┤
│【罰金刑最低│罰金：（銀元）1 元以上。有│罰金：新臺幣1,000 元以上，│罰金刑之最低度│舊法均較│
│度刑之變更與│期徒刑加減者，其最高度及最│以百元計算。有期徒刑或罰金│刑，由銀元10元│為有利。│
│加、減】刑法│低度同加減之。拘役或罰金加│加減者，其最高度及最低度同│（前經提高10倍│        │
│第33條第5 款│減者，僅加減其最高度。    │加減之。拘役加減者，僅加減│）即新臺幣30元│        │
│、第67條、第│                          │其最高度。                │，提高為新臺幣│        │
│68條        │                          │                          │1,000 元；且加│        │
│            │                          │                          │（減）之最低數│        │
│            │                          │                          │額，亦由銀元1 │        │
│            │                          │                          │元即新臺幣3 元│        │
│            │                          │                          │，提高成為新臺│        │
│            │                          │                          │幣100 元；又罰│        │
│            │                          │                          │金刑之最低度刑│        │
│            │                          │                          │亦同加（減）之│        │
│            │                          │                          │。            │        │
├──────┼─────────────┼─────────────┼───────┼────┤
│ 【牽連犯】 │第55條後段：犯1 罪而其方法│（刪除）                  │新法刪除牽連犯│被告所犯│
│修正前刑法第│或結果之行為犯他罪名者，從│                          │之規定        │上開2 罪│
│55條後段→現│一重處斷。                │                          │              │，依新法│
│行刑法刪除該│                          │                          │              │須分論併│
│規定        │                          │                          │              │罰，依舊│
│            │                          │                          │              │法則僅從│
│            │                          │                          │              │一重論處│
│            │                          │                          │              │，以舊法│
│            │                          │                          │              │有利。  │
├─┬────┴─────────────┴─────────────┴───────┴────┤
│結│經整體比較結果，舊法均較為有利，應適用舊法。                                              │
│論│                                                                                          │
└─┴─────────────────────────────────────────────┘
